臺灣基隆地方法院民事判決　　　　　　　　　　　　　九十一年度小上字第一二號
　　上　訴　人　甲○○
　　法定代理人　乙○○
右當事人間請求返還清潔管理費等事件，上訴人對於中華民國九十一年一月三十一日
本院基隆簡易庭九十年度基小字第二九三號第一審判決提起上訴，本院判決如左：
    主      文
原判決關於駁回上訴人後項之訴部分及該部分准許、免為假執行之宣告與訴訟費用之
裁判均廢棄。
被上訴人應給付上訴人新台幣肆拾肆萬捌仟肆佰元及自民國九十年二月二十二日起至
清償日止按週年利率百分之五計算之利息。
其餘上訴駁回。
第一審、第二審之訴訟費用新台幣壹仟柒佰肆拾壹元，由上訴人負擔新台幣陸佰玖拾
陸元，餘由被上訴人負擔。
    事      實
甲、上訴人方面：
  一、聲明：
      （一）原判決廢棄。
      （二）右廢棄部分請依上訴人於第一審訴之聲明而為判決，並願供擔保請准宣
            告假執行。
  二、陳述：除與原審判決書所載者相同予以引用外，補稱：
      （一）本案停車位所屬社區，其鄰旁均為公寓住宅，多未附設地下停車位，故
            鄰居對於停車位之需求，極為殷切，常有供不應求之情形，此由本件停
            車位上訴人於民國八十七年三月十日繳清尾款完成買賣之日起一星期之
            內，即將六個停車位全部出租足資證明。又財政部台灣省北區國稅局曾
            於九十年十一月二十六日陳報台灣高等法院，有關出租停車位業八十七
            年度同業利潤標準，其淨利率為百分之三十三。本件停車位之租金僅新
            台幣（下同）三千元，與停車位購置成本比較，尚不足百分之十，故上
            訴人採低租金方式出租，應不至於有不易出租情事。被上訴人自八十八
            年一月起即拒絕發給上訴人山海關社區地下一層編號第四十九號及地下
            二層編號第一號、第七十三號、第一一三號停車位（下稱系爭四個停車
            位）之停車證，使各該停車位之承租人因無停車證而無法使用停車位，
            遂自八十八年一月起，與上訴人提前終止租約，使上訴人因而受有相當
            於租金之損害。原審判決認為承租人提前終止租約，與被上訴人拒絕發
            給停車證，兩者之間並無因管關係，該判決應有違背經驗及論理法則之
            違法。
      （二）上訴人在山海關社區所有之十五個機械式上層停車位（下稱系爭十五個
            停車位），遭主管機關基隆市政府於八十八年間，函示為不法增設之違
            章建築，並責成勒令停止使用、強制拆除、恢復原狀。是系爭十五個停
            車位係自始無法律上原因，不能使用之標的物，則被上訴人依「山海關
            住戶管理費費率訂定及收取辦法」第二條第四項與「社區住戶管理規定
            」第二條第九項之規定，向上訴人收取清潔管理費二萬五千五百元，與
            法令抵觸，且有違公共秩序及善良風俗，應屬無效。原判決認為被上訴
            人收取清潔管理費，非無法律上之原因，該判決顯有前後矛盾之違法。
      （三）上訴人依據現行有效之住戶規約，請求被上訴人除發給當年度之停車證
            外，並應於新年度換發新停車證，係為免浪費司法資源及為訴訟經濟與
            便民計，原判決認為住戶公約在新年度是否仍繼續有效，其內容是否會
            變更等不可預知之事項，駁回上訴人此部分請求，亦有違背論理法則之
            違誤。
  三、證據：除援用原審之立證方法外，並補提停車位房地移轉證明書、台灣台北地
      方法院八十九年度重訴字第五九一號民事判決、財政部函、建造執照、建物所
      有權狀、內政部函、掛號信函各一件、停車位租賃契約三份為證。
乙、被上訴人方面：
  一、聲明：上訴駁回。
  二、陳述：
      （一）按當事人主張有利於己之事實者，應負舉證責任，上訴人主張因被上訴
            人拒絕發給停車證，以致承租人不願續租，既經被上訴人否認，上訴人
            自應就此舉證以明其說。然上訴人僅提出租賃契約，並未說明承租人不
            願續租之原因，自難認其主張為真實。
      （二）將來給付之訴訟標的，仍須是已確定不變者，始得提起，上訴人請求被
            上訴人於新年度應換發新制停車證，因目前有效之住戶規約，未來是否
            變更其內容，是否仍繼續有效存在，均非目前所能確定。因而上訴人所
            依據之法律關係，並非確定不變，其請求顯無理由。
      （三）系爭十五個停車位，究竟是否違法設置及應否拆除，係主管機關權責，
            與被上訴人無關，系爭十五個停車位既在得使用之情況下，在主管機關
            依法拆除前，被上訴人因須管理而付出費用，上訴人自有繳交清潔費之
            義務。
  三、證據：除援用原審之立證方法外，補提停車位收費證明十八份為證。
    理      由
一、上訴人於原審起訴主張：上訴人向國揚實業股份有限公司（下稱國揚公司）承購
    「山海關社區」二十一個停車位，然系爭十五個停車位因係違法興建，業經主管
    機關基隆市政府勒令停止使用，然被上訴人仍向上訴人收取清潔管理費二萬五千
    五百元，被上訴人應依不當得利規定返還上訴人。又系爭四個停車位，被上訴人
    自八十八年一月起即拒絕發給停車證，使上訴人不能將其出租收益，被上訴人除
    應發給停車證外，並應於新年度發給新制停車證，且應自八十八年一月起至發給
    停車證止，每個停車位給付上訴人相當於租金之損害三千元及法定遲延利息等語
    。
二、被上訴人則以上訴人因未繳管理費，所以未發給停車證，上訴人所有系爭四個停
    車位，以八十七年所發之停車證仍可停車，因上訴人沒有租出去，所以沒有使用
    ，社區住戶均依住戶規約繳交管理費，只有上訴人未交，系爭十五個停車位部分
    ，目前正在辦理申請執照手續中等語置辯。
三、查山海關住戶公寓大廈區分所有權人會議決議通過之「山海關住戶管理費費率訂
    定及收取辦法」第二條第四款固規定「有汽車停車位者，每車位每月加收三百元
    管理清潔費。」又縱使上訴人欠繳清潔管理費，然對於欠繳清潔管理費者，如管
    理委員會以拒絕發給停車證，作為管理停車位之方式，係對於停車位所有權人就
    停車位使用之限制，依法自應由山海關住戶公寓大廈區分所有權人會議，依公寓
    大廈管理條例第三十一條第一項第五款之規定，以特別決議方式制定辦法，管理
    委員會不得擅自決定拒絕發給停車證。又「山海關住戶生活管理規定」第二章「
    停車場管理及進出管制辦法」第一條、第八條規定「本社區地下停車場，車輛進
    入須憑證通行，無證車輛一律禁止入內，如擅自闖入停放者，管理委員會將以來
    路不明車輛立即報警處理。」「由本社區管理委員會統一製發黏貼式停車證，每
    一停車位限發一張證件。」管理委員會基於各該規定，自負有發給上訴人停車證
    之義務。本件被上訴人自八十八年一月起拒絕發給上訴人停車證，此為兩造所不
    爭執，又上訴人於八十七年三月起，將系爭四個停車位以每月租金三千元、二千
    五百元、三千五百元、二千八百元之價格，出租與袁仲明、陳秋香、涂佳輝、褚
    鴻義等四人，租期至八十八年三月止，有租賃契約書四份在卷足憑。嗣因未獲發
    給停車證，各該承租人即提前中止租約，蓋依前述須憑停車證進入地下停車場之
    規定，則承租人因無停車證勢必無法使用停車位。而上訴人於九十一年三月二十
    一日收受被上訴人發給之停車證後，隨即於十日內將系爭四個停車位出售其中一
    個停車位，另將其餘三個停車位出租，此有租賃契約書三份在卷可稽，足證上訴
    人所稱該社區停車位之需求甚殷之主張為真實，上訴人因被上訴人拒絕發給停車
    證而受有相當於租金之損害，自屬事實。從而上訴人請求被上訴人自八十八年一
    月起至九十一年三月二十一日止，按月給付相當於租金之損害一萬一千八百元，
    合計共四十四萬八千四百元，及自起訴狀繕本送達翌日即九十年二月二十二日起
    至清償日止之法定遲延利息，為有理由，應予准許。原審以租賃契約書中未載明
    租賃契約中止之原因及上訴人不能證明租賃契約期滿後，是否能繼續覓得承租人
    為由，駁回上訴人此部分之請求，自有違誤。上訴人上訴指摘原判決不當，應認
    為有理由，爰由本院予以廢棄改判，至上訴人逾此部分之請求，即屬不應准許，
    其上訴無理由，應予駁回。又公寓大廈之全部或一部分，具有使用上之獨立性，
    且為區分所有之標的者為專有部分，公寓大廈管理條例第三條第三款定有明文。
    依內政部八十七年十一月二十一日（八七）台內地字第八七九○七九六號函示「
    依建物使用執照所附竣工平面圖之記載，公寓大廈之室內法定停車空間，如不兼
    防空避難室使用，其為地面層主建物附建且相連或上下直接相通，並有獨立出入
    口通室外道路，具使用上之獨立性及為區分所有之標的者，依上開規定屬專有部
    分。」本件系爭四個停車位，係法定停車空間，且係地面層而上下相通，有獨立
    之出入口，具有使用上之獨立性，並為區分所有之標的，有房地移交書、停車位
    建物所有權狀等在卷可證，依前開公寓大廈管理條例及內政部函示規定，應為專
    有部分。原審認為屬於約定專用部分，雖有未洽，然原審仍依上訴人之請求，判
    決被上訴人應核發停車證予上訴人使用，是其結論並無不同，併此敘明。
四、按請求將來給付之訴，以有預為請求之必要者為限，得提起之，固為民事訴訟法
    第二百四十六條所明定，然是否允許債權人提起將來給付之訴，仍應依起訴時客
    觀具體情形，以認定是否有此必要。本件上訴人請求被上訴人於新年度應發給新
    停車證部分，因發給停車證所依據之住戶規約，於日後是否繼續有效存在，其內
    容是否變更，又上訴人於新年度時有無繼續領取停車證之資格（例如上訴人已於
    訴訟程序進行中，將系爭四個停車位其中之一出售予他人，自已喪失領取停車證
    之資格），均非目前所能預期，自難認為上訴人有預為請求之必要。另系爭十五
    個停車位，縱係違章建物或因不符規定，經主管機關勒令拆除並停止使用，然在
    實際拆除或停止使用之前，上訴人仍應依前開「山海關住戶生活管理規定」第二
    章第九條、「山海關住戶管理費費率訂定及收取辦法」第二條第四項規定繳納停
    車場之清潔管理費，蓋清潔管理費之收取，既係依據前開規定，並非無法律上之
    依據，且為使用停車位之對價。本件地下二層機械式上層停車位始終開放供停車
    位所有權人或使用權人使用，除經被上訴人陳述明確外，且有被上訴人提出附卷
    目前使用各該停車位之住戶出具之證明書及被上訴人開立之收費收據各九份可證
    ，足證上開停車位確實有開放使用，上訴人自應依住戶規約之規定，繳納清潔管
    理費。上訴人依不當得利請求被上訴人返還繳納之清潔管理費二萬五千五百元及
    利息，顯無理由，原審駁回上訴人此部分之請求，核無不合，上訴意旨指摘原判
    決此部分不當，求予廢棄改判，為無理由，應予駁回。
五、據上論結：本件上訴為一部有理由，一部無理由，依民事訴訟法第四百三十六條
    之一第三項、第四百五十條、第四百四十九條第一項、第七十九條但書，判決如
    主文。
中　　　華　　　民　　　國　　九十一　　年　　　六　　　月　　  五  　　日
~B臺灣基隆地方法院民事庭
~B　　審判長法官　李木貴
~B　　　　　法官　王美婷
~B　　　　　法官  陳培仁
右為正本係照原本作成。
本件不得上訴。
中　　　華　　　民　　　國　　九十一　　年　　　六　　　月　　　十　　　日
~B　　法院書記官　陳錦進
